【裁判字號】    97,刑智聲,1
【裁判日期】    971030
【裁判案由】    聲請迴避
【裁判全文】
智慧財產法院刑事裁定
                                     97年度刑智聲字第1號
聲  請  人  莊榮兆      

上列聲請人因本院97年度刑智上訴字第1 號違反著作權法案件，
聲請法官迴避，本院裁定如下：
    主  文
聲請駁回。
    理  由
一、本件聲請意旨略謂：審判長法官李得灶禁止被告（即聲請人
    ）就前科繼續表示意見，因為被告不行使緘默權，依據刑事
    訴訟法第96條的規定，被告不願意再遭受司法枉判，依法審
    判長不能禁止被告就有關辯明權利之行使，既然審判長違背
    刑事訴訟法第288 條第3 項規定，被告行使異議權，竟不徵
    詢陪席及受命法官意見，自行認定及裁定，以及違背最高法
    院93年台上字第6578號，有規範法官及拘束法官之新判例，
    又故意違背司法院依據全國司法改革決議修改被告主導證據
    調查，仍執意由審判長一人決定查與不查，顯然違反改良式
    刑事訴訟之新制，爰聲請審判長迴避云云。
二、按當事人聲請法官迴避，以有刑事訴訟法第18條第1 、2 款
    所列情形之一者為限。又聲請迴避之原因，應釋明之，刑事
    訴訟法第20條第2 項，亦有明文。且當事人聲請法官迴避，
    以有具體事實足認其執行職務有偏頗之情形為限，若僅對於
    法官之指揮訴訟，或其訊問方法，有所不滿，不能指為有偏
    頗之虞（參照最高法院18年抗字第149號判例意旨）。而刑
    事訴訟法第18條第2 款規定，得聲請法官迴避原因之所謂「
    足認其執行職務有偏頗之虞者」，係指以一般通常之人所具
    有之合理觀點，對於該承辦法官能否為公平之裁判，均足產
    生懷疑；且此種懷疑之發生，存有其完全客觀之原因，而非
    僅出諸當事人自己主觀之判斷者，始足當之。至於訴訟上之
    指揮乃專屬於法院之職權，當事人之主張、聲請，在無礙於
    事實之確認之及法的解釋適用之範圍下，法院固得斟酌其請
    求以為訴訟之進行，但仍不得以此對當事人之有利與否，作
    為其將有不公平裁判之依據，更不得以此訴訟之進行與否而
    謂有偏頗之虞聲請法官迴避（最高法院79年台抗字第318 號
    判例意旨參照）。
三、經查聲請人莊榮兆聲請意旨未就本院承審審判長法官李得灶
    審理本案有何應自行迴避或偏頗之具體事實予以指摘，而僅
    對本院承辦審判長之訴訟指揮有所不滿，並未提出具體事實
    足認承辦審判長執行職務有偏頗之情形。依首開判例意旨，
    其本件聲請意旨所陳各節，於法自不得資為聲請審判長迴避
    之事由。次查聲請意旨所指事項要屬審判長調查證據之順序
    、方法、訴訟指揮及問案態度之事項，自無須與受命及陪席
    法官評議裁定，且雖因聲請人事關己身利害，心中感受甚為
    特別，但客觀以言，尚非一般通常之人均會認為已達於審判
    長不能為公平之審判之程度，不能僅憑聲請人個人主觀之臆
    測，即認審判長有偏頗之虞。又本件聲請人主張審判長故意
    違背司法院依據全國司法改革決議修改被告主導證據調查，
    仍執意由審判長一人決定查與不查，顯然違反改良式刑事訴
    訟之新制部分，按當事人聲請調查證據之准否，固為法院依
    法行使審判職權之範圍，且現行刑事訴訟法已改採改良式當
    事人進行主義，但訴訟當事人得請求就自己有利之證據而為
    調查，並不妨礙審判長訴訟指揮職權之行使，審判長依法自
    得審酌對當事人聲請，並依其專業智識、經驗，就個案所呈
    之一切情狀、證據，而為訴訟程序審理之指揮，並於判決中
    就當事人之聲請事項一併處理。至最高法院93年台上字第65
    78號判例意旨所揭示者，乃被告以外之人之被害人，就其陳
    述被害經過，得否作為證據，應依人證之法定偵查、審判程
    序具結，始得採認為證據，即需經嚴格證據調查程序，始具
    證據之資格，屬於證據能力之判斷問題，此觀該判例全文即
    明，自與本件聲請人所指審判長就屬於訴訟指揮、訴訟程序
    進行事項之職權行使，核屬二事，聲請人所指顯有誤會。揆
    諸上開說明，本件自不合於刑事訴訟法第18條第1 款、第2
    款規定之迴避事由。聲請人之聲請，為無理由，應予駁回。
據上論斷，依刑事訴訟法第21條第1項裁定如主文。
中    華    民    國    97    年    10    月    30    日
                  智慧財產法院第二庭
                        審判長法  官  陳國成
                              法  官  陳忠行
                              法  官  曾啟謀
以上正本證明與原本無異。
如不服本裁定，應於收受送達後5日內向本院提出抗告狀。
中    華    民    國    97    年    10    月   30     日
                              書記官  王月伶

司法院資訊處製作；財團法人民間司法改革基金會備份。
